【裁判字號】    94,訴,1596
【裁判日期】    950322
【裁判案由】    侵權行為損害賠償
【裁判全文】
臺灣桃園地方法院民事判決              94年度訴字第1596號
原      告  甲○○
訴訟代理人  乙  ○
被      告  丙○○
上列當事人間侵權行為損害賠償事件，本院於95年3 月8 日言詞
辯論終結，判決如下：
    主  文
被告應給付原告新台幣肆拾萬伍仟零柒拾伍元，及自民國九十四
年十二月十七日起至清償日止按年息百分之五計算之利息。
原告其餘之訴駁回。
訴訟費用由被告負擔十分之九；餘由原告負擔。
本判決第一項得假執行。
    事實及理由
一、按訴狀送達後，原告不得將原訴變更或追加他訴，但擴張或
    減縮應受判決事項之聲明者，不在此限，民事訴訟法第255
    條第1項第3款定有明文。本件原告起訴聲明原為：被告應給
    付原告新台幣（下同）519,240 元，及自起訴狀繕本送達翌
    日起至清償日止，按年息5%計算之利息，繼於本院審理中於
    民國95年3 月8 日言詞辯論期日，減縮金額為411,475 元，
    此僅係減縮應受判決事項之聲明，揆諸前揭規定，應予准許
    。又被告經合法通知，，無正當理由，未於言詞辯論期日到
    場，核無民事訴訟法第386 條各款所列情形，爰依原告之聲
    請，由其一造辯論而為判決，合先敘明。
二、原告起訴主張：被告於94年7 月13日上午，駕駛車號4073－
    KS自用小客車，沿桃園縣桃園市○○路由大業路往大有路方
    向行駛，於同日上午8 時30分許，行經大興路與民有十六街
    之無號誌交叉路口，應注意而未注意，且未減速慢行，不慎
    撞及正自民有十六街與大興路口之便利商店橫越大興路往民
    有十六街方向行走之原告，致原告受有左下肢脛骨與腓骨幹
    之粉碎性骨折、左足撕裂傷、左下肢擦傷等傷害。原告爰依
    民法第184 條第1 項前段、第193 條第1 項及第195 條第1
    項規定，請求被告賠償醫療費、增加生活上需要之費用、精
    神慰撫金等語。並聲明：被告應給付原告411,475 元，及自
    起訴狀送達翌日起至清償日止，按年息5%計算之利息。被告
    則未於言詞辯論期日到場，亦未提出書狀作何聲明或陳述。
三、按「當事人主張之事實，經他造於準備書狀內或言詞辯論時
    或在受命法官、受託法官前自認者，無庸舉證。」、「當事
    人對於他造主張之事實，於言詞辯論時不爭執者，視同自認
    。」、「當事人對於他造主張之事實，已於相當時期受合法
    之通知，而於言詞辯論期日不到場，亦未提出準備書狀爭執
    者，準用第一項之規定。」，民事訴訟法第279 條第1 項、
    28 0條第1 項及第3 項前段定有明文。本件原告主張之上開
    事實，業據其提出與所述相符之敏盛綜合醫院診斷證明書為
    證，而被告已於相當時期受合法通知，既不於言詞辯論期日
    到庭爭執，復未提出準備書狀爭執，視同自認原告主張之事
    實。而被告於行經無號誌交叉路口時，應減速慢行，作隨時
    停車之準備，且依桃園縣警察局桃園分局青溪派出所道路交
    通事故調查報告表所載，當時是市區道路、天候晴、日間自
    然光線、鋪設柏油路面且路面乾燥無缺陷、無障礙物、視距
    良好，被告並無不能注意之情事，然被告竟疏未注意，致肇
    本件車禍事故發生，被告之過失侵權行為責任甚明，是原告
    所受上開傷害係因被告之過失行為所致之事實，堪信為真實
    。
四、按因故意或過失不法侵害他人之權利者，負損害賠償責任；
    不法侵害他人之身體或健康者，對被害人因此喪失或減少勞
    動，或增加生活上之需要時，應負賠償責任。不法侵害他人
    之身體、健康、名譽、自由、信用、隱私、貞操，或不法侵
    害他人其他人格法益而情節重大者，被害人雖非財產上之損
    害，亦得請求賠償相當之金額。民法第184條第1項前段、第
    193條第1項及第195條第1項前段分別定有明文。本件被告因
    過失不法致原告受有左下肢脛骨與腓骨幹之粉碎性骨折、左
    足撕裂傷、左下肢擦傷等傷害，自應依法對原告負損害賠償
    責任。是原告依前開規定訴請被告賠償其醫療費用、看護費
    用、復健費用、交通費用及精神慰撫金，即屬有據。茲就原
    告請求賠償之項目及金額審究如下：
    (一)醫療費用、復健費用部分：
      原告主張伊受傷後支出住院醫療費45,185元、門診費4,80
      0 元、復健費10,400元，並提出敏盛綜合醫院醫療費用收
      據為證，復經本院依職權向敏盛綜合醫院函詢有關原告出
      院後是否須回院復健情形，據該院函覆稱：「半年內須回
      院復健，每週約2 次」，有敏盛綜合醫院94年1 月24 日
      敏醫字第0950000223號函在卷可按，是此部分核屬醫療必
      要之支出，應予准許，惟其中門診費部分，未據原告提出
      任何證明，故不應准許，另原告得請求之復健用為9,600
      元（200 元/ 次×2 次/ 週×4 週/ 月×6 個月＝9,600
      元），逾此範圍之請求即屬無據，應予駁回。是原告得請
      求之醫療費用及復健費合計為54,785元。
    (二)看護費用部分：
      原告主張其因車禍受傷，住院期間自94年7 月13日至同年8
      月3 日支出看護費57,600元（以1 天2,400 元計，共24天，
      2,400 元/ 天×24天）、出院後在家休養期間自94年8 月4
      日至同年11月4 日止支出79,200元（以1 天1,200 元計，
      週六、日除外，共3 個月，1200元/ 天×22天/ 月×3 個
      月），以上合計136,800 元，並提出收據2 張為證，復經
      本院依職權向敏盛綜合醫院函詢有關原告住院期間及出院
      期間須否他人全天或半天看護，據該院函覆稱：「一、住
      院期間因行動不便需他人全天看護。二、出院後2 個月內
      需他人全天看護，之後4 個月需他人半天看護。」，有敏
      盛綜合醫院94年1 月24日敏醫字第0950000223號函在卷可按
      ，是此部分核屬必要費用，應予准許。
    (三)復健交通費部分：
      原告主張伊復健期間約須6 個月，每週2 次，因行動不便
      需搭乘計程車，每次來回為200 元，共支出10,400元。經
      查原告所受之傷為左下肢脛骨與腓骨幹之粉碎性骨折、左
      足撕裂傷、左下肢擦傷，而據原告就診之敏盛綜合醫院專
      業意見所示原告出院後仍須他人全天或半天之看護，是原
      告出院搭乘計程車前往醫院復健核屬必要，應予准許，惟
      原告得請求之交通費用應為9,600 元（200 元/ 次×2 次
      / 週×4 週/ 月×6 個月＝9,600 元），逾此範圍之請求
      即屬無據，應予駁回。
    (四)輪椅、助引器部分：
      原告因本件車禍受傷致行動不便，須購買輪椅、助引器等
      醫療用品而支出3,890 元，並提出信達企業社免用統一發
      票收據乙紙為證，核原告所受之傷害係左下肢脛骨與腓骨
      幹之粉碎性骨折，購買輪椅及助引器乃屬必要之支出，應
      予准許。
    (五)精神慰撫金部分：
      按慰撫金之賠償得參酌雙方身分、資力、加害程度，及其
      他各種情形核定相當之數額，有最高法院51年度台上字第
      223 號判例要旨可資參照。本件原告年逾70歲，因本件車
      禍受有左下肢脛骨與腓骨幹之粉碎性骨折、左足撕裂傷、
      左下肢擦傷之傷害，飽受手術、復健折磨，且治療期間因
      行動不便，尚須仰賴他人全天或半天之照護，生活上已大
      受影響，身心亦承受莫大痛苦，其請求被告賠償精神慰撫
      金，洵屬有據。爰審酌原告國小畢，目前退休在家，與兒
      子同住，名下無任何財產等情，業據原告陳述在卷，復有
      本院依職權函查之兩造稅務電子閘門財產所得調件明細表
      在卷可按，本院審酌兩造之身分、地位、經濟狀況、原告
      受傷之情形、其身體上及精神上之痛苦程度等一切情狀，
      認原告請求之精神慰撫金200,000 元誠屬適當，應予准許
      。
    (六)綜上所述，原告所得請求賠償之金額為405,075 元（5,
      4785＋136,800 ＋9,600 ＋3,890 ＋200,000）。
五、從而，原告依侵權行為法律關係，請求被告給付405,075 元
    ，及自起訴狀繕本送達被告（按係94年12月6 日寄存桃園縣
    政府警察局桃園分局同安派出所，依民事訴訟法第138 條第
    2 項規定，自寄存之日起，經10日發生效力）之翌日即94年
    12月17日起，至清償日止，按年息5%計算之利息，為有理由
    ，應予准許。逾此範圍之請求則無理由，應予駁回。
六、本判決所命被告給付之金額未逾500,000 元，依民事訴訟法
    第389 條第1 項第5 款，應依職權宣告假執行。
七、結論：本件原告之訴為一部有理由，一部無理由，依民事訴
    訟法第385 條第1 項前段、第79條、第389 條第1 項第5款
    ，判決如主文。
中    華    民    國    95    年    3     月    22    日
                  民事第一庭    法  官  林淑鳳
以上正本係照原本作成。
如對本判決上訴，須於判決送達後20日內向本院提出上訴狀
中    華    民    國    95    年    3     月    29    日
                                書記官  黃楓茹


司法院資訊處製作；財團法人民間司法改革基金會備份。
